臺灣高等法院臺南分院民事判決　100年度上易字第1號
上　訴　人　林宜忠
被 上訴 人　林簡玉蓮
　　　　　　官月琴
　　　　　　林昇憲
上列當事人間請求損害賠償事件，上訴人對於臺灣嘉義地方法院
99年11月15日第一審判決（98年度訴字第581號）提起上訴，本
院於100年4月26日言詞辯論終結，判決如下：
    主  文
原判決關於駁回上訴人後開第二項之訴，並訴訟費用（確定部分
除外）之裁判均廢棄。
被上訴人官月琴、林昇憲應再連帶給付上訴人新台幣壹仟陸佰元
。
其餘上訴駁回。
第一（確定部分除外）、二審訴訟費用，由被上訴人官月琴、林
昇憲連帶負擔五十分之二，餘由上訴人負擔。
    事   實
甲、上訴人方面：
一、聲明：(一)原判不利於上訴人部分廢棄。(二)廢棄部分，被上訴
    人林簡玉蓮應給付被上訴人新台幣（下同）589,474元，被
    上訴人官月琴、林昇應再連帶就上開給付其中之555,687元
    負給付之責。
二、陳述：除與原判決記載相同者，引用之外，補稱：原審法院
    判賠金額過低，不足以補償上訴人所受之損害。
三、證據：除引用原審提出之證據外，補提：財政部台北市國稅
    局80年度營利事業所得稅未申報核定通知書、財政部臺灣省
    南區國稅局96年度營利事業所得稅結算申報核定通知書。
乙、被上訴人方面：
    被上訴人林簡玉蓮未於言詞辯論期日到場，據其先前到場之
    聲明陳述略為：
    (一)聲明：上訴駁回。
    (二)陳述：與原判決記載相同。
    其餘被上訴人未於言詞辯論期日到場，亦未提出書狀作何聲
    明陳述。
  理  由
一、被上訴人未於言詞辯論期日到場，核無民事訴訟法第386條
    各款所列情形，准依上訴人聲請，由其一造辯論而為判決。
二、上訴人主張，被上訴人林簡玉蓮係坐落嘉義縣竹崎鄉中和村
    奮起湖185之1號六福賓館（下稱六福賓館）之所有權人，將
    該賓館出租與被上訴人官月琴經營小吃店，官月琴僱用被上
    訴人林昇憲擔任廚師，林昇憲於98年7月11日17時21分許，
    於六福賓館廚房烹煮食物時，過失引發火警，延燒至上訴人
    居住之住宅左側牆面、屋頂及內部裝潢隔間，致上訴人獨資
    經營之己富企業行使用之辦公室焚燬，無法辦公營業，房間
    內家具及營業用之梅樹種苗13株遭大火焚燬，致上訴人受營
    業損失337,500元、梅樹損失170,000元，辦公室設備損失40
    ,000元、辦公桌椅、電腦零件、電話、電扇、傳真機、電子
    鍋、原木桌椅等共42,234元，合計589,734元，被上訴人均
    應連就其上開損失負賠償之責，爰請求被上訴人連帶如數賠
    償等語。
三、被上訴人林簡玉蓮則以:六福賓館已出租予他人，房屋相連
    ，伊不可能故意放火燒上訴人的房子造成自己房子亦生危險
    ，上訴人之營業損失部分，因八八水災後道路不通已無客人
    上門，應無此部分損失可言，其他損失則未見證明等語；被
    上訴人官月琴、林昇憲於原審對六福賓館廚房內發生火災延
    燒上訴人經營之己富企業行之事實不爭執，對上訴人主張屋
    內被燒毀之物品，則認大都已不堪使用，求償金額過高等語
    ，資為抗辯。
四、上訴人主張，98年7月11日17時21分，上開六福賓館之廚房
    發生火警，延燒至隔鄰其母親林吳彩靜所有之木造房屋，至
    上訴人於該屋經營之己富企業行內之房間內家具、營業用之
    辦公室設備、桌椅、電腦零件等物品被毀之事實，為被上訴
    人於原審所不爭執，並有嘉義縣消防局98年11月24日函覆原
    審之六福賓館火災案火災原因調查鑑定書（原審卷一，第64
    至128頁）、災後相片多張可按（同卷第160至165頁、卷二
    第24至31頁），應堪信為真實。茲上訴人主張其因上開火災
    受有上開損害，應由被上訴人連帶賠償，被上訴人則否認其
    主張，並以前開情詞置辯，是本件應審究者，乃(一)被上訴人
    就系爭火災事故應否負連帶賠償責任？(二)上訴人請求之賠償
    金額是否允當？
五、經查：
  (一)上訴人主張被上訴人官月琴輾轉向被上訴人林簡玉蓮承租六
    福賓館經營民宿（原為吳兆筆、周文德承租，再轉租官月琴
    ），官月琴僱用林昇憲為廚師，98年7月11日下午5時21分許
    ，林昇憲於六福賓館廚房內烹煮食物時，疏未注意致燒燬六
    福賓館之廚房，並延燒林吳彩靜所有之190之2號建物之事實
    ，既為被上訴人於原審不爭執，並有火災原因調查鑑定書可
    按，而官月琴亦因涉有本件公共危險罪嫌，經檢察官為緩起
    訴處分確定，已經原審調取該院檢察署98年度偵字第7008號
    卷宗查閱屬實。被上訴人官月琴於原審雖辯稱火災發生時，
    已非其經營六福賓館，僅向原承租人租用二樓部分而已；被
    上訴人林昇憲則抗辯稱當時只開小火煮一鍋湯，可能係排油
    煙機電線走火云云。然查：官月琴於檢察官偵查中坦承六福
    賓館係向林簡玉蓮承租經營等語（98年度偵字第7008號卷第
    7頁），林昇憲於原審審理中陳稱：伊係向官月琴領薪水等
    語（原審卷一第192頁)，且有林簡玉蓮提出之「六福賓館租
    賃契約書」影本可資佐證（原審卷一第57-58頁）。足證火
    災當時，六福賓館實際經營者為官月琴，林昇憲係受僱於官
    月琴擔任廚師，堪以認定。又本件火災發生原因，經嘉義縣
    消防局鑑定，認定係於六福賓館廚房西南側瓦斯爐位置，起
    火原因不排除炊煮不慎引起，有該局火災原因調查鑑定書可
    稽（原審卷一第69頁），而林昇憲既自承當時在廚房烹煮食
    物，足認本件火災，確係因林昇憲使用瓦斯爐不慎所致。被
    上訴人林昇憲、官月琴上開辯解，均屬御責之詞，不足採信
    。又被上訴人林簡玉蓮，已將六福賓館出租予周文德、吳兆
    筆經營，周文德、吳兆筆再將賓館轉租與官月琴經營，已見
    前述，林簡玉蓮並非經營者，對六福賓館之事務及人員之工
    作並無指揮監督之權利及義務，自不能因其係房屋所有權人
    ，即令其就林昇憲之侵權行為負賠償之責。上訴人此部分主
    張，於法無據。
  (二)按因故意或過失，不法侵害他人之權利者，負損害賠償責任
    ；不法毀損他人之物者，被害人得請求賠償其物因毀損所減
    少之價額；受僱人因執行職務，不法侵害他人之權利者，由
    僱用人與行為人連帶負損害賠償責任。民法第184條第1項前
    段、第196條、第188條第1項前段，分別定有明文。次按：
    ，物被毀損時，被害人除依民法第196條請求賠償外，並不
    排除民法第213條至第215條之適用。又負損害賠償責任者，
    除法律另有規定或契約另有訂定外，應回復他方損害發生前
    之原狀；不能回復原狀或回復顯有重大困難者，應以金錢賠
    償其損害，民法第213條、第215條亦分別著有規定。查：本
    件火災係因林昇憲之過失所致，官月琴為其僱用人，既未舉
    證證明已盡選任及監督之注意，其二人自應負連帶賠償責任
    。上訴人請求其二人損害賠償，即屬有據。應再審究者，乃
    上訴人各項請求是否合理，玆分別論述如下:
    (1)營業損失部分：上訴人為己富企業社之負責人，營業項目
      包含國際貿易業、便利商店業、菸酒零售業、農產品零售
      業、木材批發業、事務性機器設備零售業、機械器具零售
      業等項目，資本額5,000元，有上訴人提出之嘉義縣政府
      營利事業登記證可稽（原審卷一第10頁）。其於96年度營
      業收入總額為67,278元，平均每月營業收入僅5,607元，
      有其提出之96年度營利事業所得稅結算申報核定通知書可
      證（原審卷一第249頁），參諸該企業社資本額僅5,000元
      ，顯見該企業社經營規模極小，而依嘉義縣政府營利事業
      登記證之記載，其營業地址僅供辦公室聯絡使用，並非供
      作開設門市使用，難認上訴人營業處所因本件火災之發生
      ，致令其業務無法運作。再者，況依上訴人提出之99年9
      、10月份統一發票顯示，其營業仍持續進行中，未因而中
      斷，難認上訴人有何營業之損失。上訴人請求337,500元
      之營業損失，不應准許。
    (2)梅花種苗部分：上訴人固提出幾株燒焦之樹苗照片，證明
      其梅花樹苗遭火災燒燬。然查，照片上之樹苗，係屬盆栽
      ，並非種植於地上，且多盆緊密相連，顯見其疏於管理，
      該樹苗是否為梅花樹，而樹苗焦黑枯萎是否因火災所致或
      其他原因而生，均未能從上開相片可以查知，又其主張每
      棵一萬餘元，更與一般縣市政府徵收土地時之補償地上作
      物之標準明顯差距，上訴人請求梅花樹苗之損失170,000
      元，尚屬無據，不應准許。
    (3)辦公室損失部分：上訴人主張因火災致裝潢衣櫃、文件櫃
      燒燬，統一發票存根、讀者文摘30本燒燬，已據其提出相
      片為證（原審卷二，第24、27、28、30頁），應堪信其上
      開物品確因本件火災受損。雖其主張因而損失40,000元，
      僅提出自行開立之估價單為證，其估價核一般交易價格相
      差甚大，難以採信。本院爰審酌上訴人確有上開物品受損
      ，依民事訴訟法第222條第2項之「當事人已證明受有損害
      ，而不能證明其數額或證明其數額顯有重大困難者，法院
      應審酌一切情況，依所得心證定其數額」規定。審酌：過
      期之舊謮者文摘三十本，以舊書店買賣價格約每本20元計
      算共600元，置物櫃舊品，已使用一、二年，以1,000元計
      算，統一發票存根並無交易價值，屬報稅憑證資料，可另
      以其他方式完成報稅程序，此部分不應賠償，故上訴人此
      項請求，應准許者為1,600元。
    (4)辦公室桌椅、電腦各種零件、家電損失、電子鍋、辦公室
      原木桌椅部分：上訴人主張因本件火災致辦公室桌椅、電
      腦各種零件、家電損失、電子鍋、辦公室原木桌椅均遭燒
      燬，有火災原因調查鑑定書所附照片可證（原審卷一第10
      8頁下圖）。參以上訴人提出之火災現場照片（原審卷一
      第161頁、第215-216頁），堪以認定上訴人所有之上述物
      品確因火災燒燬無疑。其中辦公室桌椅新品價值為5,200
      元；電腦各種零件（含電腦主機、鍵盤滑鼠、高速有線寬
      頻分享器、電腦網路線、顯示器）新品價值為20,247元；
      家電損失（含電扇、電話、傳真機、檯燈）新品價值合計
      為9,949元；電子鍋新品價值為1,190元；辦公室原木桌椅
      新品價值為5,648元，有上訴人出具之估價單五紙附卷可
      稽（原審卷二第49-53頁），上開估價單均係由販賣該項
      商品之專業商行所開具，並經證人即全國電子南區負責人
      林溫祥及嘉義民生店店長許碧蘭於原審證述明確，應屬可
      信（原審卷二第105-107頁）。又上開物品均係於火災發
      生前一年購買，上訴人所自認，自應認列其折舊扣減。以
      上開物品五年使用期限為基準，使用一年折舊百分之二十
      。折舊後其殘值為辦公室桌椅4,160元；電腦各種零件16,
      198元；家電損失7,959元；電子鍋952元；辦公室原木桌
      椅4,518元。
    (5)綜上所述，上訴人得請求之金額為35,387元。
六、從而，上訴人本於侵權行為、僱用人責任之法律關係，請求
    被上訴人林昇憲、官月琴連帶賠償35,387元，為有理由，應
    予准許。逾此之請求，則為無理由，應予駁回。原審僅就上
    訴人請求其中之33,787元為准許之判決，就其餘應准許部分
    為其不利判決，上訴人就此部分上訴，請求本院予以廢棄改
    判，為有理由，爰由本院予以改判如主文第二項所示，至上
    訴人請求不應准許部分，原審駁回其訴，於法並無不合，上
    訴意旨指摘原判決此部分不當求予廢棄改判，為無理由，應
    予駁回。
七、據上論結，本件上訴為一部有理由，一部無理由，依民事訴
    訟法第385條第1項前段、第450條、第449條第1項、第79條
    ，第85條第2項，判決如主文。
中    華    民    國   100    年    4     月    29    日
                  民事第四庭    審判長法  官  吳上康
                                      法  官  陳珍如
                                      法  官  王金龍
上為正本係照原本作成。
不得上訴。
中    華    民    國   100    年    5     月    3     日
                                      書記官  謝淑玉